臺灣板橋地方法院民事判決　　　　　　　　94年度訴字第90號
原　　　告　乙○○
被　　　告　戊○○
訴訟代理人　丙○○
上列當事人間請求給清償借款事件，經本院於民國94年3 月14
日言詞辯論終結，判決如下：
    主  文
被告應給付原告新台幣壹佰柒拾壹萬玖仟柒佰壹拾玖元，及就其
中新台幣壹佰陸拾萬元部分，自民國九十三年七月二十七日起至
清償日止，按年息百分之五計算之利息。
訴訟費用由被告負擔。
本判決第一項於原告以新台幣陸拾萬元供擔保後，得假執行。
    事實及理由
一、原告起訴主張：(一)兩造為兄弟，被告於民國88年12月30日向
    訴外人台南縣歸仁鄉農會借款新台幣（下同）2,600,000 元
    ，由原告擔任連帶保證人。嗣該借款尚餘1,600,000 元屆期
    未為清償，台南縣歸仁鄉農會即訴請原告連帶清償並查封原
    告在台灣中小企業銀行仁德分行之存款，原告遂於93年7 月
    26 日 代被告向台南縣歸仁鄉農會清償借款本金、應繳利息
    違約金及訴訟費用共計1,719,719 元，爰依民法第749 條之
    規定訴請被告償還上開代償金額及法定遲延利息。(二)上開借
    款債務始於83年間，金額原為3,000,000 元，被告本即為實
    際借款人，惟因當時被告未具農會會員資格，故以具會員身
    份之訴外人即兩造母親楊黃配擔任名義借款人，並以兩造及
    訴外人丁○○、甲○○擔任連帶保證人，其間並償還部分本
    金400,000 元。嗣楊黃配於87年間過逝，經台南縣歸仁鄉農
    會催請另立借據，故暫由為長子之原告代表列為名義借款人
    。至88年12月30日正式更換借據時，為使借款人名實相符，
    借款人即改為被告，而仍由原告、丁○○及甲○○擔任連帶
    保證人，是被告辯稱兩造為共同借款人云云，並不實在等情
    。並聲明：被告應給付原告1,719,719 元，及就其中1,60
    0,000 元部分，自93年7 月27日起至清償日止按年息百分之
    五計算之利息；願供擔保，請准宣告假執行。被告則以：
    系爭借款是兩造共同向農會借貸，貸得之款項兩造都有使用
    ，此從87年11月20日之借據係由原告列名為借款人，88年11
    月30日之借據始改列被告為借款人可證。被告不記得上開借
    款共使用了多少金額，但上開借款被告已償還1, 000,000
    元，達整體債務三分之一，依民法第280 、281 條之規定，
    應不再需負清償之責等語資抗辯。並聲明：原告之訴及假執
    行之聲請均駁回。
二、原告主張系爭2,600,000 元債務，債權人為台南縣歸仁鄉農
    會，借款人為被告，連帶保證人為原告、丁○○及丁○○，
    嗣原告於93年7 月26日代被告清償1,719,719 元之事實，業
    據其提出83年4 月7 日、87年11月20日及88年11月30日擔保
    放款借據影本、台南縣歸仁鄉農會83年6 月7 日及83年11月
    20 日 一部入金整理單影本、放款利息清單影本、台南縣歸
    仁鄉農會出具之93歸農信字第1967號證明書影本等件為證。
    而被告固不爭執上開證據之真正，但以兩造實際為系爭債務
    之共同借款人，原告本應負連帶償還之責，且被告已償還1,
    000,000 元，原告不得再向被告請求償還等語置辯。本院審
    酌兩造攻防後，認本件爭點在系爭借款債務之實際借款人為
    被告抑或兩造？
三、經查：
（一）觀諸卷附之83年4 月7 日、87年11月20日及88年11月30日
      擔保放款借據影本、台南縣歸仁鄉農會83年6 月7 日及83
      年11月20日一部入金整理單影本及放款利息清單影本所示
      ，可知系爭借款債務確係始於83年間。復參諸證人即亦為
      系爭借款之連帶保證人甲○○於本院94年3 月14日審理時
      到庭證稱：「（問：是否這幾筆借據都是同一筆借款？）
      是，都是同一筆借款，我是連帶保證人，後來原先借款人
      即兩造的母親過世，因為原告在南部，就先換成原告是借
      款人，至於後來為何換成被告是借款人我不清楚。我知道
      這筆錢是被告要借的，因為當時被告有急需，要用這筆錢
      還債。當時我瞭解原告沒有用錢的必要」等語，堪認原告
      主張被告為系爭借款債務之實際借款人，其僅為連帶保證
      人乙節，應屬可採。
（二）按保證人向債權人為清償後，債權人對於主債務人之債權
      ，於其清償之限度內，移轉與保證人；又連帶債務人中之
      一人，因清償或其他行為，致他債務人同免責任者，得向
      他債務人請求償還其各自分擔之部分，並自免責時起之利
    　息，民法第749 、281 條第1 項分別定有明文。故保證人
      向債權人為清償或其他消滅債務之行為後，當然取代債權
      人之地位，得於清償之限度內，向主債務人行使原債權之
      權利，並請求自代償後之法定遲延利息。查：系爭債務之
      借貸關係，既成立於被告與台南縣歸仁鄉農會間，被告則
      為系爭債務之主債務人，原告僅就此債務居於連帶保證人
      地位，是系爭債務因被告未按期清償，而由原告於93年7
      月26日代為清償1,719,719 元後，原告爰依前開規定訴請
      被告給付上述金額及自代償後依法定利率計算之利息，核
      屬有據。
四、從而，原告依據保證人代位權之法律關係，請求被告給付1,
    719,719 元及就其中1,600,000 元部分，自93年7 月27日起
    至清償日止按年息百分之五計算之利息，為有理由，應予准
    許。又原告陳明願供擔保，請求宣告假執行，核無不合，茲
    酌定相當之擔保金額，予以准許。
據上論結，本件原告之訴為有理由，依民事訴訟法第78條、第39
0 條第2 項，判決如主文。
中　　華　　民　　國　　94　　年　　3 　　月　　31　　日
                  民事第二庭    法　官　古秋菊
上判決係依照原本作成。
如對本判決上訴，須於判決送達後20日內向本院提出上訴狀
中　　華　　民　　國　　94　　年　　4 　　月　　4 　　日
                            書記官　王政煌
